臺灣士林地方法院民事判決　　　　　　　 96年度訴字第775號
原　　　告　丁○○
被　　　告　乙○○
訴訟代理人　丁俊文律師
複代理人　　丙○○
上列當事人間損害賠償事件，本院於民國96年11月28日言詞辯論
終結，判決如下：
    主  文
原告之訴駁回。
訴訟費用新臺幣陸仟伍佰伍拾元由原告負擔。
    事實及理由
一、原告起訴主張：被告自民國89年5 月1 日起，以每月薪資新
    臺幣（以下同）20萬元，聘請原告在被告開設之家陽診所登
    記為負責醫師，並實際執行醫療業務。原告於94年4 月間起
    至同年7 月止因病住院無法看診，期間由訴外人王國城醫師
    負責執行醫療業務，未料原告於95年8 月17日收到中央健康
    保險局（以下簡稱健保局）來函指稱有多刷保險對象ＩＣ卡
    就醫次數虛報醫療費用之情事，而遭健保局處以停止特約3
    個月，原告因此無法看診，亦不得申請健保費用，受有財產
    上及名譽上之損失，被告應賠償3 個月薪資共60萬元等語，
    並聲明：被告應給付原告60萬元。
二、被告則以：
  (一)原告與被告於89年5 月1 日簽訂合作契約書之前，曾隱瞞欠
    負訴外人謝淑娟債務，而遭臺灣臺北地方法院於89年3 月22
    日以89年度執字第5960號執行扣押原告在健保局之醫療給付
    債權，致家陽診所以原告名義開立之戶頭亦遭扣押，其間家
    陽診所在健保局之醫療債權約7 個月遭凍結，致90年2 月1
    日始啟封匯入，嗣又遭原告債權人臺北國際商業銀行聲請臺
    灣臺北地方法院於93年9 月7 日以93年度執全字第1880號假
    扣押，至93年12月3 日始啟封。93年9 月間，原告又因積欠
    債務遭債權人委託他人至家陽診所前站崗要債，持續1 個多
    月，嚴重影響原告看診，原告兒子曾煥堂亦來電要被告不再
    聘請原告，惟因原告仍欠負被告債務，故為償還債務而繼續
    看診，兩造間合作契約已於93年12月間結束。
  (二)原告於94年5 月29日看診後，始至臺北榮總住院治療，並非
    94年4 月至7 月即因病住院。而健保局查獲多刷保險對象健
    保ＩＣ卡就醫次數虛報醫療費用情事，附件所列9 件均由原
    告看診，故原告請求被告賠償60萬元殊無理由。
  (三)原告提出其與萬安診所之合作協議書雖記載月薪20萬元，為
    期6 年，惟94年度原告在萬安診所之所得僅6 萬5,148 元，
    原告主張任職萬安診所期間薪資20萬元應非事實。
  (四)原告明知病患未就診而以不實事項登載於職務上所掌管之病
    歷之事實，業經臺灣板橋地方法院檢察署以95年度偵字第
    28040號提起公訴。
  (五)並聲明：(1)原告之訴駁回。(2)如受不利判決，願供擔保請准
    宣告免為假執行。
三、本件經本院依民事訴訟法第271 條之1 準用同法第270 條之
    1 第1 項第3 款規定，整理並協議簡化爭點及不爭執點如下
    （本院96年8 月8日言詞辯論筆錄，卷3 第35 頁）：
  (一)兩造不爭執之事實：
    (1)兩造於89年5 月1 日簽訂合作契約，由被告自89年5 月1
      日起聘請原告在被告開設之家陽診所擔任負責醫師並執行
      醫療業務，合約期間至90年4 月30日止，期滿雙方未提出
      異議視同續約。約定被告每月需付原告薪資20萬元，自費
      點滴治療部分每瓶補貼100 元，每日病患總數超過50人時
      ，每增加1 人須付100 元。
    (2)中央健康保險局於95年8 月17日健保醫字第0950060024號
      函，以家陽診所承辦全民健康保險醫療業務，於94年1 月
      9 日至94年5 月29日有多刷保險對象健保IC卡就醫次數、
      虛報醫療費用等情事為由，處以停止特約3 個月，期間自
      95年11月1 日起至96年1 月31日止，負責醫師於停止特約
      期間對保險對象提供之醫療保健服務，不予支付。
  (二)兩造爭執要旨：
    (1)兩造合約是否於93年12月間結束？
    (2)健保局查獲虛報醫療費用之情事，究係由原告看診或訴外
      人王國城看診？
    (3)原告請求以3 個月薪資計算之財產上及名譽上損害賠償共
      60萬元，有無理由？
四、茲就上述爭點，析述本院得心證之理由如下：
  (一)兩造間合約於94年5月29日結束：
    被告辯稱兩造間合約於93年12月間結束，其後被告為償還債
    務而繼續看診云云，惟為原告所否認，主張其於94年間至臺
    北榮民總醫院住院，出院後未返回家陽診所，轉至萬安診所
    工作等語。經查：本院依職權函詢臺北榮民總醫院被告於94
    年間住院紀錄，據該院94年8 月20日北總企字第0960015833
    號函覆稱原告於94年間住院2 次，分別為94年5 月29日起至
    6 月28日止、94年7 月5 日起至7 月25日止（第150 頁），
    核與被告提出之病歷記載原告直至94年5 月29日仍有看診紀
    錄等情相符，此有病歷影本8 件在卷可稽（第40頁至第139
    頁）。又原告提出其於94年8 月27日與訴外人甲○○針對萬
    安診所簽訂之合作契約書（第212 頁），據證人甲○○於本
    院96年11月28日言詞辯論期日到庭證稱：合作契約書簽約日
    期即為原告至萬安診所工作之日期等語綦詳（第245 頁），
    應認原告於原合作契約期滿後，因雙方未提出異議而視同續
    約，於家陽診所工作至94年5 月29日止，出院後之94年8 月
    27日改至萬安診所工作，兩造間合作契約於94年5 月29日始
    結束。被告空言辯稱兩造間合約於93年12月間結束云云，顯
    係為規避健保局認定之94年1 月9 日至94年5 月29日多刷保
    險對象健保IC卡等違規責任，委不足採。
  (二)健保局查獲違約情事係由原告看診：
    又原告主張其於94年4 月間至7 月間因病住院無法看診，期
    間由訴外人王國城看診，健保局所指之多刷保險對象健保Ｉ
    Ｃ卡等違規情事非由其看診云云，惟為被告所否認。經查：
    (1)原告係於94年5 月29日起至6 月28日止、94年7 月5 日起
      至7 月25日止至臺北榮民總醫院看診之事實（第150 頁）
      ，已如前述，足見健保局認定之94年1 月9 日至94年5 月
      29日間違規情事發生期間，原告並無其所稱之住院事實。
    (2)復查，依健保局95年8 月17日健保醫字第0950060024號函
      所載（第27頁至第29頁），家陽診所及原告遭處以停止特
      約3 個月之原因，係因被發現有多刷保險對象健保ＩＣ卡
      就醫次數、虛報醫療費用之情形，包括訴外人即病患楊舒
      雯（訪談紀錄見第177 頁至第178 頁）之健保卡於94年4
      月4 日遭刷4 月1 日、4 日醫療費2 次、訴外人鄭靜宜（
      訪談紀錄見第179 頁至第180 頁）之健保卡於94年4 月18
      日遭刷4 月5 日、18日醫療費2 次（病歷見第44頁）、訴
      外人楊仁益（訪談紀錄見第181 頁至第182 頁）之健保卡
      於94年4 月28日遭刷4 月26日、28日醫療費2 次（病歷見
      第55頁）、訴外人蔡明新（訪談紀錄見第183 頁至第184
      頁）之健保卡於94年2 月28日遭刷2 月14日、28日醫療費
      2 次（病歷見第71頁）、94年5 月17日遭刷5 月15日、17
      日醫療費2 次（第72頁至第73頁）、訴外人楊正民（訪談
      紀錄見第185 頁至第186 頁）之健保卡於94年1 月13日遭
      刷1 月9 日、13日醫療費2 次（病歷見第86頁）、94 年5
      月26日遭刷5 月22日、26日（第87頁至第88頁）、訴外人
      鄭文勝（訪談紀錄見第187 頁至第188 頁）之健保卡於94
      年5 月29日遭刷5 月27日、29日醫療費2 次（病歷見第99
      頁）、訴外人李雅文（訪談紀錄見第189 頁至第190 頁）
      之健保卡於94年3 月22日遭刷3 月18日、22日醫療費2 次
      、94年5 月4 日遭刷5 月1 日、4 日醫療費2 次（病歷見
      第112 頁）、訴外人欉俊卿（訪談紀錄見第191 頁至第19
      3 頁）健保卡於94年1 月22日遭刷1 月18日、22日醫療費
      2 次（病歷見第118 頁）、94年5 月15日遭刷5 月13日、
      15日醫療費2 次（第119 頁）、蔡江玉鳳（訪談紀錄見第
      194 頁至第195 頁）之健保卡於94年3 月6 日遭刷3 月5
      日、6 日醫療費2 次（第137 頁），而上開各該次之病歷
      紀錄，依肉眼觀之，與原告於本院96年8 月8 日當庭書寫
      之筆跡（第39頁），二者運筆轉折、氣韻神態顯屬相似，
      且原告自承：上開各該次病歷看似其本人之字跡等語，僅
      辯稱伊當時住院云云（第34頁），惟原告於該段期間並無
      住院紀錄，業經認定如前，足認健保局認定違約刷健保卡
      日期之病歷，確為原告親書。則原告主張健保局認定違規
      情事係由訴外人王國城看診云云，洵屬無據。
  (三)原告不得請求被告賠償：
    另原告主張其僅負責看病，掛號係由被告負責，有無多刷健
    保卡伊不清楚云云。經查：
    (1)家陽診所自94年1 月9 日起至94年5 月29日止，有同日刷
      2 筆健保卡請領醫療費之情事，且經健保局詢問各該病患
      ，其等均稱不曾於上開期間有欠卡後補卡，或同日看診2
      次之情形，故健保局處以家陽診所及原告停止特約3 個月
      ，期間自95年11月1 日起至96年1 月31日止等情，有健保
      局95年8 月17日健保醫字第0950060024號函（第27頁至第
      29頁）、96年9 月4 日健保醫字第0960027455號函檢送之
      訪談紀錄（第176 頁至第195 頁）等影本附卷可稽。
    (2)又被告於本院96年9 月12日言詞辯論期日到庭陳稱：「（
      問：診所負責掛號是何人？）是我跟工讀生，晚上是同時
      」、「如果病人沒有帶健保卡，會請病人提供出生年月日
      找出病歷給原告看，看完之後費用是最後再一起收，就算
      是沒有健保卡也是收一般掛號費下次再補卡即可，下次看
      病同時補上次沒有補的卡，上次沒有刷卡的病歷會放在電
      腦旁邊不會歸回原位，因為健保是下個月20日之前要申報
      ，如果病人下個月20日之前沒有回診，我們就自行吸收此
      費用，如果病人有帶健保卡其流程為，病人先把健保卡拿
      給我們，我們再去找病歷給原告看，看完之後我們包藥把
      健保卡還給客人收錢」、「今日來看，第2 天再上傳病歷
      資料，因為健保局規定24小時內要上傳，只要輸入診斷代
      碼跟藥品，到每個月20日之後電腦會顯示有無缺卡，如果
      有缺卡會自動刪掉，然後向健保局申請給付，如果健保局
      回覆說沒有問題，我們會寫申請單寄到健保局，看病隔天
      上傳的資料是可以修改也可以補卡」、「（健保局）平常
      不會核對病歷，但會定期對區域抽查，抽查之前會來公文
      」等語（第205 頁至第206 頁），足見原告主張刷健保卡
      及請款均由被告負責等語，尚非虛妄。
    (3)惟查，健保局查獲之上開多刷健保卡情事，各該次刷卡日
      期均有相符之病歷紀錄，此有病歷影本附卷足考（第40頁
      至第139 頁），且上開病歷均為原告親書，業經認定如前
      ，各該筆病歷依看診日期順序書寫無訛。是以，縱令負責
      刷健保卡請領醫療費者為被告，倘無原告主導或配合製作
      虛偽病歷，各該次刷卡紀錄何以與病歷紀錄相符？參以被
      告涉犯業務上登記不實、詐欺等犯嫌，業經臺灣士林地方
      法院檢察署於96年2 月19日以95年度偵字第28040 號提起
      公訴，此有上開起訴書可考（第232 頁至第235 頁），益
      徵原告及家陽診所受健保局處以停止特約3 個月，原告本
      應自負其責。則其主張被告應賠償其停止特約期間之損失
      ，即屬無據。
    (4)再查，證人即萬安診所負責人甲○○於本院96年11月28日
      言詞辯論期日到庭證稱：「每個月底薪20萬元，逢年過節
      看狀況會給獎金，與看病人人數多寡無關係」「如果每個
      月有請假會按天數扣薪水，原告是週一到週五都有看診」
      、「（問：有無長達1 個月或是2 個月以上時間沒有給原
      告薪水？）都有給原告薪水」、「（問：知否健保局有發
      函給原告3 個月不得申報健保費之事情？）不太記得」、
      「（問：原告到診所後，健保局有無停止付診所健保費？
      ）不太清楚」等語（第245 頁至第246 頁）。又經本院函
      詢健保局萬安診所是否於95年11月1 日起至96年1 月31日
      止申報健保費而不予支付之紀錄，據該局96年11月9 日健
      保北費二字第09600064081 號函覆稱上開期間有以陳賓章
      醫師名義申報門診醫療費用，分別為95年11月份10萬9,14
      2 點、95年12月份11萬2,834 點、96年1 月份12萬1,911
      點，而無不予支付之情形（第230 頁）。足見原告於94年
      8 月27日起赴萬安診所工作後，每月均受有薪資給付，不
      曾有長達1 個月以上因無法看診而未領薪資之情形，萬安
      診所於上開期間亦以其他醫師名義請領健保費，而無未受
      支付之紀錄，則原告主張其於95年11月1 日起至96年1 月
      31日止遭健保局處以停止特約期間無法工作，受有3 個月
      薪資損失，應由被告賠償云云，即非可採。
五、綜上所述，原告遭健保局停止特約，係出於可歸責於自身之
    事由，且停止特約期間正常自萬安診所支領薪資。從而，原
    告請求被告賠償以3 個月薪資計算之財產上及名譽上之損失
    共60萬元，為無理由，應予駁回。
六、末按，「法院為終局判決時，應依職權為訴訟費用之裁判。
    」民事訴訟法第87條第1 項定有明文。查本件原告之訴為無
    理由，訴訟費用6,500元應由原告負擔。
七、本件判決基礎俱已臻明確，兩造其餘攻防方法及訴訟資料經
    本院審酌後，核與判決不生影響，無逐一論駁之必要，併此
    敘明。
八、據上論結，原告之訴為無理由，依民事訴訟法第78條、第87
    條第1項，判決如主文。
中　　華　　民　　國　　96　　年　　12　　月　　12　　日
                  民事第二庭  法  官  陳玉曆
以上正本證明與原本無異。
如對本裁定上訴，應於判決送達後20日內向本院提出抗告狀。
中    華    民    國    96    年    12    月    17    日
                              書記官  蔡雨呈
